【裁判字號】    99,交抗,949
【裁判日期】    990326
【裁判案由】    違反道路交通管理處罰條例
【裁判全文】
臺灣高等法院交通事件裁定             99年度交抗字第949號
抗  告  人
即受處分人  甲○○
上列抗告人因違反道路交通管理處罰條例案件，不服臺灣桃園地
方法院，中華民國99年2月24日所為裁定（99年度交聲字第177號
），提起抗告，本院裁定如下：
    主  文
抗告駁回。
    理  由
一、抗告意旨略以: 舉發員警當天表示一定會有照片及錄影帶佐
    證，再者員警辦案並不需等停紅綠燈，何以會於抗告人右轉
    約500公尺後始攔停。台66線有橋柱，非無障礙物，爰提起
    抗告請求撤銷原處分云云。
二、原裁定意旨略以: 抗告人即受處分人甲○○於民國98 年12
    月27日下午1時28分許，駕駛車牌號碼9019-NN號租賃小客車
    ，沿桃園縣平鎮市台66線行駛由大溪往觀音方向行駛，行經
    有燈光號誌管制之台66線與東龍街口處時，於管制燈號為紅
    燈號誌時，右轉往東龍街行駛，而為警攔停製單舉發違規，
    嗣經原處分機關於99年2月2日依道路交通管理處罰條例第53
    條第2項、第63條之規定，裁處罰鍰新臺幣（下同）900元，
    並記違規點數3點。抗告人不服而聲明異議，經調查後，仍
    認抗告人於上開時地有闖紅燈之違規事實，而裁定駁回其異
    議之聲明。
三、按汽車駕駛人駕駛汽車，應遵守道路交通標誌、標線、號誌
    之指示，道路交通安全規則第90條前段定有明文；次按圓形
    紅燈所顯示之意義其一為車輛面對圓形紅燈表示禁止通行，
    不得超越停止線或進入路口，道路交通標誌標線號誌設置規
    則206條第5款第1目定有明文；又按汽車駕駛人行經有燈光
    號誌管制之交岔路口闖紅燈者，處新臺幣1,800元以上5,400
    元以下罰鍰，並記違規點數3點，道路交通管理處罰條例第
    53條第1項、第63條第1項第3款定有明文。
四、經查:
  (一)、抗告人甲○○於民國98年12月27日下午1時28分許，駕駛
      車牌號碼9019-NN號租賃小客車，沿桃園縣平鎮市台66線
      行駛由大溪往觀音方向行駛，行經台66線與東龍街口處時
      ，於管制燈號為紅燈號誌時，右轉往東龍街行駛，而為警
      攔停製單舉發違規，有桃園縣政府警察局桃警局交字第DB
      0000000號舉發通知單、交通部公路總局新竹區監理所壢
      堅裁字第裁53-DB0000000號裁決書在卷可憑 (見原審卷第
      6-7 頁)，自堪採信。
  (二)、抗告人雖以前詞置辯，惟按法院受理交通異議案件，乃是
      對於交通舉發行政處分審查其是否違法，本質上屬於行政
      爭訟過程，與普通法院審理刑事案件之原則不同。其舉證
      責任之原理，非如刑事案件中，應超越任何合理懷疑始可
      為有罪判決者之嚴格程度。其舉證責任之原理，應與民事
      訴訟相類似，除有特別規定外，基本上準用民事訴訟法，
      由國家機關與人民二造，各自履行其主觀之舉證責任，在
      過程中各自提出證據；若窮盡各種證據方法，待證結果仍
      有不明時，則由客觀之舉證責任危險分配原則，決定國家
      機關與人民二造何人應受敗訴危險，此參酌行政訴訟法第
      136條規定準用民事訴訟法第277條自明。本件警員邱俊智
      本身直接見聞抗告人所駕駛之租賃小客車行經上開路口時
      紅燈違規右轉之事實經過，其對事實最為明瞭。既於原法
      院結證前揭舉發經過屬實，抗告人就其所稱當時並無違規
      之事實，復未能提出確實證據以供調查，均不能證明值勤
      員警確有捏造事實違法取締之情事。
  (三)、再警察舉發交通違規行為，並不以照片或錄影為必要之證
      明方法，若強求各種交通違規行為均需以照片或錄影為其
      裁罰依據，事實上殆不可行，蓋諸多違規行為之發生難以
      預期，違規狀態稍縱即逝，如闖紅燈（在未設置闖紅燈自
      動照相儀器之處所）者是，證人邱俊智就路口並無錄影設
      備存在已於原法院證述綦詳（見原審卷第11頁背面），是
      本件縱無監視器照相或錄影存證，亦不影響受處分人有於
      前開時、地違規闖紅燈之違規事實之認定。
五、綜上所述，抗告人於前揭時、地駕駛租賃小客車闖紅燈右轉
    之違規行為，事證明確，堪以認定。原法院裁定其認事用法
    ，均無不當。抗告人抗告意旨，仍執陳詞，否認違規行為，
    核無理由，抗告應予駁回。
六、據上論結，應依道路交通案件處理辦法第26條，刑事訴訟法
    第412條，裁定如主文。
中    華    民    國    99    年    3     月    26    日
            刑事第二十二庭審判長法  官  郭雅美
                                法  官  李麗珠
                                法  官  洪于智
以上正本證明與原本無異。
不得再抗告。
                                書記官  強梅芳
中    華    民    國    99    年    3     月    26    日

司法院資訊處製作；財團法人民間司法改革基金會備份。
